臺灣臺北地方法院刑事判決　　　　　　　　　　　九十二年度交簡上字第一九八號
　　上　訴　人　臺灣臺北地方法院檢察署檢察官
　　上　訴　人　甲○○
　　即　被　告
　　選任辯護人　顏本源律師
右列上訴人等因被告甲○○過失傷害案件，不服本院臺北簡易庭民國九十二年九月十
五日九十二年度北交簡字第一九五六號刑事簡易判決（檢察官聲請簡易判決處刑書案
號：臺灣臺北地方法院檢察署九十二年度調偵字第六一二號）提起上訴，本院管轄第
二審之合議庭，認為應適用通常程序審判，自為第一審判決如左：
    主    文
原判決撤銷。
甲○○無罪。
    理    由
一、公訴人聲請簡易判決處刑書意旨略以：上訴人即被告甲○○於民國九十一年九月
    五日下午三時三十五分許，駕駛車牌號碼ＢＡ－０七０六號自用小客車，沿臺北
    市○○○路一九０巷由西向東方向行駛，行經該路段與光復北路交岔路口，左轉
    北向進入光復北路之際，原應注意轉彎車應讓直行車先行，依當時之天候、道路
    狀況及被告之智識、能力，又無不能注意之情事，詎被告竟疏未注意、貿然左轉
    ，適有乙○○騎乘兩輪腳踏車，違規沿臺北市○○○路與一九０巷交岔路口北側
    東西向行人穿越道由西向東方向穿越光復北路，被告所駕車輛遂與乙○○所乘兩
    輪腳踏車碰撞，乙○○因而倒地，受有右膝及尾椎挫傷之傷勢，經乙○○提出告
    訴，因認被告涉犯刑法第二百八十四條第一項前段之過失傷害罪。
二、按犯罪事實應依證據認定之，無證據不得認定犯罪事實，刑事訴訟法第一百五十
    四條定有明文；又認定不利於被告之事實，須依積極證據，苟積極證據不足為不
    利於被告事實之認定時，即應為有利於被告之認定，更不必有何有利之證據，最
    高法院三十年上字第八一六號著有判例可資參照。本件公訴意旨認被告涉有刑法
    第二百八十四條第一項前段過失傷害罪，無非係以被告坦承於右揭時、地駕駛
    車牌號碼ＢＡ－０七０六號自用小客車，左轉北向擬進入光復北路，於跨越該路
    口北側東西向行人穿越道之際，前保險桿與告訴人乙○○所乘兩輪腳踏車碰撞，
    告訴人因而倒地等情、告訴人之指訴、（臺灣臺北地方法院檢察署九十一年
    度他字第七八三二號卷第四、六至八、十至十二頁）臺北市政府警察局松山分局
    道路交通事故調查報告表、談話紀錄表、補充資料表、現場照片、車輛照片、
    （同上他字卷第二十頁、九十二年度偵字第四四三五號卷第七頁）國軍松山醫院
    附設民眾診療服務處診斷證明書、（九十二年度調偵字第六一二號卷第十三至十
    七頁）國軍松山醫院醫松字第０九二０００一九０五號覆函暨病歷影本、（九
    十二年度偵字第一七０八號卷第十五至二十頁）臺北市車輛行車事故鑑定委員會
    北鑑審字第０九二三００九一０００號覆函暨鑑定意見書、附圖及說明、（同前
    偵字卷第二六、二七頁）臺北市政府交通局北市交五字第０九二三一八一五二０
    ０號覆函暨覆議意見書為論據。訊之被告則堅決否認有公訴人所指犯行，辯稱：
    當日其發現告訴人所乘兩輪腳踏車後，旋即煞停，本件事故發生係告訴人違規在
    行人穿越道上騎乘兩輪腳踏車復手持雨傘遮蔽視線，所乘腳踏車前輪乃直接撞及
    業已煞停之被告所駕車輛前保險桿左側，且告訴人雖因碰撞而跌坐地面，但經被
    告當場將其送往國軍松山醫院附設民眾診療服務處（以下簡稱松山醫院）急診檢
    查結果，並無受傷，告訴人所稱之右膝、尾椎疼痛均為舊傷等語。
三、經查：
（一）被告於九十一年九月五日下午三時三十五分許，駕駛車牌號碼ＢＡ－０七０六
      號自用小客車，沿臺北市○○○路一九０巷由西向東方向行駛，行經該路段與
      光復北路交岔路口，左轉北向進入光復北路、跨越路口北側東西向行人穿越道
      之際，所駕車輛前保險桿與告訴人所乘兩輪腳踏車發生碰撞，告訴人因而人車
      倒地，被告遂將告訴人送往松山醫院急診檢查之事實，已經被告於警、偵訊及
      本院調查、審理中坦承不諱，除告訴人所乘兩輪腳踏車係何部位與被告所駕車
      輛碰撞，及告訴人當日是否受傷外，亦與告訴人指述情節及臺北市政府警察局
      松山分局道路交通事故調查報告表、談話紀錄表、補充資料表、現場照片、車
      輛照片、松山醫院醫松字第０九二０００一九０五號覆函暨病歷影本所載相符
      。
（二）告訴人當日經被告送往松山醫院急診檢查，雖經松山醫院開立記載告訴人經診
      斷結果為「右膝及尾椎挫傷」之診斷證明書，有（臺灣臺北地方法院檢察署九
      十一年度他字第七八三二號卷第二十頁、九十二年度偵字第四四三五號卷第七
      頁）診斷證明書可考，惟：
    １告訴人於事故當日即九十一年九月五日經送往松山醫院急診室，係主訴車禍造
      成右膝、臀部疼痛，惟以Ｘ光檢查，並無不正常發現，身體理學檢查結果，亦
      無表皮外傷，僅右膝有輕微腫痛及活動受限情況，尾椎骨附近有壓痛現象，因
      告訴人未曾赴該院就診，故臨床判斷為外傷造成之挫傷疼痛，此經本院職權查
      證屬實，有松山醫院九十二年十二月十七日醫松字第０九二０００二八六三號
      覆函暨病歷摘要記錄、病歷影本、醫松字第０九三００００九八二號覆函暨病
      歷摘要記錄可佐，亦即告訴人事故當日並無醫學檢驗儀器或專業醫師肉眼所能
      察見之傷勢，僅因松山醫院無告訴人病歷資料，告訴人復未陳稱其有相關之病
      症、病史，故松山醫院之醫師係依憑告訴人之陳訴為臨床診斷、出具診斷證明
      書，合先敘明。
    ２但告訴人自九十一年六月二十四日起，即因右膝、尾椎挫傷、酸痛數度前往財
      團法人長庚紀念醫院林口分院（以下簡稱長庚林口分院）骨科就診，迄至九十
      二年九月二十九日止，就診期間長逾一年，告訴人並自九十一年九月九日起至
      九十二年十月三十日止，數度至長庚林口分院中醫骨傷科治療，症狀亦均為腰
      臀、尾髓疼痛、右膝疼痛，告訴人九十一年九月五日前後至長庚紀念醫院林口
      分院就診之症狀大致相同，此並經本院職權查證明確，有長庚紀念醫院林口分
      院九十三年二月二日（九二）長庚院法字第一四六三號覆函暨病歷影本、九十
      三年三月十七日（九三）長庚院法字第０二五二號覆函可按，故實則告訴人於
      事故前二月餘即有事故後所稱之「右膝、尾椎疼痛」症狀，並已數度就醫治療
      。
    ３又事故前二日即九十一年九月三日告訴人亦前往松山建成中醫診所診療，主訴
      右踝酸痛、肩僵痛，並引右膝腿舊傷史，亦有松山建成中醫診所九十二年十二
      月十一日覆函暨病歷表可參。
    ４參諸事故後被告所駕車輛及告訴人所乘兩輪腳踏車均無明顯損壞、碰撞痕跡，
      此經到場員警檢視後記載詳明，有交通事故補充資料表、車輛照片可稽，顯見
      二車碰撞力道甚為輕微，而告訴人九十一年十二月十六日所提刑事告訴狀竟以
      長庚紀念醫院九十一年十一月間所出具、與本件事故毫無關連之「第五腰椎間
      板突出症」診斷證明書為附件，於檢察官偵查及刑事附帶民事訴訟起訴狀中，
      並陸續請求新臺幣四十至五十萬元、一百二十萬元之鉅額賠償，於本院調查、
      審理中，經傳喚復始終未能到庭就其傷勢及病史為說明，告訴人蓄意隱瞞右膝
      、尾椎挫傷、酸痛病史、使急診醫師為不正確之判斷、將右膝、尾椎挫傷、酸
      痛宿疾諉由被告承擔、索求高額賠償，應堪認定。
    ５從而，並無證據足資證明告訴人當日確有受傷。
四、綜上所述，並無證據可資證明告訴人確因本件車禍事故受傷，即與因過失傷害人
    之犯罪構成要件有間，此外亦查無證據足認被告確有公訴人所指犯行，揆諸首揭
    判例、法條，不能證明被告犯罪，依法應為無罪之諭知。原審疏未詳究前情，遽
    為科刑之判決，自非允洽，檢察官上訴主張原審量刑過輕，自非有據，被告上訴
    執其無犯罪行為指摘原審判決不當，則有理由，自應由本院將原判決撤銷改判，
    諭知被告無罪。
五、末按檢察官聲請簡易判決處刑之案件，經法院認為有第四百五十一條之一第四項
    但書之情形者，應適用通常程序審判之；對於簡易判決之上訴，準用刑訴法第三
    編第一章及第二章之規定；管轄第二審之地方法院合議庭受理簡易判決上訴案件
    ，應依通常程序審理。其認案件有刑訴法第四五二條之情形者，應撤銷原判決，
    逕依通常程序為第一審判決，刑事訴訟法第四百五十二條、法院辦理刑事訴訟簡
    易程序案件應行注意事項第十四條分別定有明文。本件被告既無於公訴人所指時
    、地觸犯刑法第二百八十四條第一項前段之犯行，而應對其諭知無罪之判決，業
    如前述，原審本不得適用刑事訴訟法第七編所定之簡易程序對其論罪科刑，而應
    依刑事訴訟法第四百五十二條規定適用通常程序為審判，則本院所為本件判決，
    係依據前引規定適用第一審通常程序而為之第一審通常程序判決，併此敘明。
據上論結，依刑事訴訟法第四百五十二條、第四百五十五條之一第一項、第三項、第
三百六十九條第一項前段、第三百六十四條、第三百零一條第一項，判決如主文。
本案經檢察官越方如到庭執行職務。
中　　　華　　　民　　　國　　九十三　　年　　　七　　　月　　　九　　　日
                              臺灣臺北地方法院交通法庭
                                      審判長法  官  洪  文  慧
                                            法  官  鄧  德  倩
                                            法  官  陳  婷  玉
右正本證明與原本無異。
如不服本判決，應於判決送達後十日內向本院提出上訴狀（應抄附繕本）。告訴人或
被害人如對於本判決不服者，應具備理由請求檢察官上訴，其上訴期間之計算係以檢
察官收受判決正本之日期為準。
                                            書記官  江  虹  儀
中　　　華　　　民　　　國　　九十三　　年　　　七　　　月　　　九　　　日
